【裁判字號】    89,訴,258
【裁判日期】    900301
【裁判案由】    損害賠償
【裁判全文】
臺灣苗栗地方法院民事判決  八十九年度訴字第二五八號
    原      告  乙○○
    訴訟代理人  甲○○
                丁○○
    被      告  丙○○
右當事人間請求損害賠償事件，本院判決如左：
    主    文
原告之訴及其假執行之聲請均駁回。
訴訟費用由原告負擔。
    事    實
甲、原告方面：
一、聲明：被告應給付原告新台幣（下同）六十萬元，及自起訴狀繕本送達被告翌日
    起至清償日止按年息百分之五計算之利息，並陳明願供擔保請准宣告假執行。
二、陳述：
（一）被告於民國八十七年十月十六日十六時許，夥同綽號「小賴」、「小郭」之不
      詳姓名年籍之人，前往苗栗縣造橋鄉豐湖村全家福四十七號原告住處，基於共
      同傷害之犯意，共同動手毆打原告，致原告受有右臉上唇瘀腫、右眼、頸椎挫
      傷之傷害，並致原告因頭部外傷併硬腦膜下出血，而於同年十二月九日住院施
      行腦部手術。被告前揭傷害犯行業據鈞院苗栗簡易庭判處罪刑確定，而原告因
      被告之傷害行為，致其硬腦膜下出血住院手術治療，受有如下之損害：
      (1)醫藥費用部分：共計五萬二千六百二十二元。
      (2)工作損失部分：原告係泥水工，每日工資一千五百元，因遭被告傷害致頭部
        施行腦部手術，有一百八十天不能工作，共計損失二十七萬元。
      (3)精神慰撫金部分：原告因遭被告毒打頭部致頭部外傷併硬腦膜下出血，經腦
        部手術後，意識不清，精神上受極大之痛苦，為此請求二十八萬元之慰撫金
        。
（二）綜上，原告共計受有六十萬二千六百二十二元之損失，爰依侵權行為之法律關
      係，請求被告給付如聲明所示。
三、證據：提出台灣苗栗地方法院檢察署檢察官聲請簡易判決處刑書及診斷證明書影
    本各一件，費用明細證明單二件、證明書一紙、診斷證明書一紙為證，並聲請訊
    問證人徐千剛。
乙、被告方面：被告未於最後言詞辯論期日到場，惟據其前期日到場所為之聲明及陳
    述略以：
一、聲明：原告之訴駁回。
二、陳述：原告提出之醫藥費用證明單據，並非因被告之傷害行為所支出之費用，而
    係原告因腦溢血所支出之費用，且被告之傷害行為距原告後來之傷害已事隔近三
    月，二者應無關連。
丙、本院依職權調閱本院八十九年度苗簡字第九九號刑事卷宗及查閱亞東紀念醫院神
    經外科主任吳建忠醫師所著「簡介慢性腦硬膜下腔血腫」。
    理    由
一、本件被告經合法通知，未於最後言詞辯論期日到場，核無民事訴訟法第三百八十
    六條各款所列情形，爰依原告聲請，由其一造辯論而為判決。
二、原告起訴主張：被告於八十七年十月十六日十六時許，夥同綽號「小賴」、「小
    郭」之不詳姓名年籍之人，前往苗栗縣造橋鄉豐湖村全家福四十七號原告住處，
    基於共同傷害之犯意，共同動手毆打原告，致原告受有右臉上唇瘀腫、右眼、頸
    椎挫傷之傷害，並致原告因頭部外傷併硬腦膜下出血，而於同年十二月九日住院
    施行腦部手術。被告前揭傷害犯行業據鈞院苗栗簡易庭判處罪刑確定，而原告因
    被告之傷害行為，致其硬腦膜下出血住院手術治療，受有如下之損害：(1)醫藥費
    用部分共計五萬二千六百二十二元。(2)工作損失部分：共計二十七萬元。(3)精神
    慰撫金部分：原告因遭被告毒打頭部致頭部外傷併硬腦膜下出血，經腦部手術後
    ，意識不清，精神上受極大之痛苦，為此請求二十八萬元之慰撫金。總計原告共
    受有六十萬二千六百二十二元之損失，爰依侵權行為之法律關係，請求被告給付
    如聲明所示等語；被告則以：原告提出之醫藥費用證明單據，並非因被告之傷害
    行為所支出之費用，而係原告因腦溢血所支出之費用，且被告之傷害行為距原告
    後來之傷害已事隔近三月，二者應無關連等語，資為抗辯。
三、原告主張被告於八十七年十月十六日十六時許，夥同綽號「小賴」、「小郭」之
    不詳姓名年籍之人，前往苗栗縣造橋鄉豐湖村全家福四十七號原告住處，基於共
    同傷害之犯意，共同動手毆打原告，致原告受有右臉上唇瘀腫、右眼、頸椎挫傷
    之傷害，被告因此傷害行為業經本院苗栗簡易庭判處罪刑確定之事實，為被告所
    不爭執，並經本院依職權調取本院八十九年度苗簡字第九九號刑事卷宗查閱屬實
    ，固堪信原告之前揭主張為真實，且原告所受之右臉上唇瘀腫、右眼、頸椎挫傷
    等傷害確因被告之傷害行為所致，其因果關係雖亦甚為明確。惟原告另主張因被
    告之傷害行為，致原告因頭部外傷併硬腦膜下出血，而於同年十二月九日住院施
    行腦部手術之事實，為被告所否認，並辯稱原告八十七年十二月九日住院施行腦
    部手術與被告之前開傷害行為無關等語。經查，
    (1)按損害賠償之債，以有損害之發生及有責原因之事實，並二者之間，有相當因
      果關係為成立要件，故原告所主張損害賠償之債，如不合於此項成立要件者，
      即難謂有損害賠償請求權存在，最高法院四十八年台上字第四八一號判例著有
      明文。又所謂相當因果關係，係指依經驗法則，綜合行為當時所存在之一切事
      實，為客觀之事後審查，認為在一般情形上，有此環境，有此行為之同一條件
      ，均發生同一之結果者，則該條件即為發生結果之相當條件，行為與結果即有
      相當之因果關係。反之，若在一般情形上，有此同一條件存在，而依客觀之審
      查，認為不必皆發生此結果者，則該條件與結果並不相當，不過為偶然之事實
      而已，其行為與結果間即無相當因果關係（最高法院八十七年度台上字第一五
      四號裁判意旨參照）。
    (2)原告主張因被告之傷害行為，致其於八十七年十二月九日因頭部外傷併硬腦膜
      下出血而住院施行腦部手術之事實，固據提出診斷證明書二紙為證，並經證人
      即大千綜合醫院醫師徐千剛到庭證稱原告八十七年十二月九日因硬腦膜下出血
      住院之原因並非腦中風所致，而係因頭部外傷三週以上所形成之血腫現象等語
      ，惟經本院依職權查閱亞東紀念醫院神經外科主任吳建忠醫師所著「簡介慢性
      腦硬膜下腔血腫」一文，據亞東紀念醫院統計其自一九八六年至一九八八年頭
      部外傷住院病患中，僅約百分之零點六之病患有慢性硬腦膜下腔血腫之情形，
      有吳建忠醫師所著「簡介慢性腦硬膜下腔血腫」一文附卷可參，且經本院提示
      該文予證人徐千剛醫師參閱，證人徐千剛醫師亦表示可以接受等語，顯見受有
      頭部外傷非必然導致硬腦膜下出血之症狀，可堪認定，則參諸前揭說明，被告
      前揭傷害行為雖致原告受有右臉上唇瘀腫、右眼、頸椎挫傷之傷害，惟與原告
      八十七年十二月九日之硬腦膜下出血住院，應無相當因果關係存在。
四、次按當事人主張有利於己之事實者，就其事實有舉證之責任，民事訴訟法第二百
    七十七條定有明文。所謂舉證係指就爭訟事實提出足供法院對其所主張者為有利
    認定之證據而言，若所舉證據，不能對其爭訟事實為相當之證明，自無從認定其
    主張為真正。又主張法律關係存在之當事人，就該法律關係發生所須具備之特別
    要件，應負舉證之責任，原告就其主張之事實，不舉證證明者，被告無須就其抗
    辯之事實，負舉證之責任，此為舉證分擔之原則。故主張侵權行為之當事人，應
    就此項事實負舉證之責任，除須有損害之發生，及有責任原因之事實外，並以二
    者之間有相當因果關係為成立要件，故侵權行為賠償害之訴訟，原告須先就上述
    要件為相當之證明，始能謂其請求權存在。原告既未另舉證證明被告之傷害行為
    與原告因硬腦膜下出血住院手術治療間確有相當因果關係存在，則其主張因被告
    之傷害行為，致其硬腦膜下出血住院手術治療，受有醫藥費用、工作損失及精神
    上之痛苦等損失，揆諸前揭說明，即非可採。從而，原告依侵權行為之法律關係
    ，請求被告給付六十萬元，及自起訴狀繕本送達被告翌日起至清償日止按年息百
    分之五計算之利息，即屬無據，應予駁回。
五、原告之訴既經駁回，其假執行之聲請即失所依附，應併予駁回。
六、據上論結，本件原告之訴為無理由，依民事訴訟法第七十八條，判決如主文。
中      華      民      國    九十      年      三      月      一      日
                                  臺灣苗栗地方法院民事庭
~B法      官  王萬金
右為正本係照原本作成。
如對本判決上訴，須於判決送達後廿日內向本院提出上訴狀。
~B法院書記官  姚錫鈞
中      華      民      國    九十      年      三      月      一      日


司法院資訊處製作；財團法人民間司法改革基金會備份。
